【裁判字號】    92,上更(一),210
【裁判日期】    920728
【裁判案由】    毒品危害防制條例
【裁判全文】
臺灣高等法院刑事判決                        九十二年度上更(一)字第二一０號
    上  訴  人
    即  被  告    甲○○
    選任辯護人  巨克安律師
                廖忠信律師
右上訴人因毒品危害防制條例案件，不服臺灣桃園地方法院八十九年度訴字第一一六
五號，中華民國九十一年七月二十六日第一審判決（起訴案號：臺灣桃園地方法院檢
察署八十九年度偵字第七一七０號、第九六三三號），提起上訴，本院判決如左：
    主  文
上訴駁回。
    事  實
一、甲○○明知海洛因係毒品危害防制條例所定之第一級毒品，不得持有販賣，其與
    乙○○、丙○○（均另案處理）皆有施用海洛因之惡習，丙○○於民國八十八年
    十一月二十五日凌晨二時許在桃園縣大溪鎮○○路○段五六六號路旁為警查獲持
    有海洛因、注射針筒，丙○○向警方供稱可以提供毒品來源，丙○○遂在警察之
    授意下，撥打乙○○之0000000000號行動電話，向乙○○稱欲購買新
    台幣（下同）三千元之海洛因，請乙○○代為聯絡賣主，斯時甲○○亦在乙○○
    阿昌」之成年男子，向「阿昌」表示甲○○與彼要購買二千元之海洛因，另丙○○擬購買三千元之海洛因，「阿昌」允諾後，隨即將二包各為二千元、三千元之
    海洛因送至乙○○坐落台北縣鶯歌鎮○○路三二八巷四號之住處，乙○○隨即以
    電話聯絡丙○○前來付款取海洛因，丙○○表示二十分鐘內可以抵達，惟因丙○○當時在警察之監控下，無法準時依約抵達，「阿昌」不耐久候，於收取乙○○
    、甲○○之二千元款項後，將丙○○所購買之三千元海洛因交給乙○○，囑託乙○○交付丙○○並代收款項，同日凌晨三時十分許，丙○○帶同員警至乙○○住
    處之門外埋伏，並以電話通知乙○○其已經抵達，適甲○○正欲離開乙○○住處
    ，乙○○乃央請甲○○將價值三千元之海洛因帶至到一樓交付給丙○○，甲○○
    允諾而參與販賣海洛因之交付行為之實施，於甲○○將三千元之海洛因提出交付
    予丙○○時，為在場埋伏之員警當場查獲，並扣得海洛因一包淨重○‧三九公克
    （包裝重○‧一七公克），致販賣未遂。
二、案經桃園縣警察局大園分局報請台灣桃園地方法院檢察署檢察官偵查暨該署檢察
    官自動檢舉偵查起訴。
    理  由
一、訊據被告甲○○矢口否認右揭販賣海洛因未遂之事實，並辯稱：「：：，我們都
    一起要去買的，不是我要賣他的。丙○○打電話給乙○○，不是打給我，我在乙○○家，丙○○打電話過來問有沒有地方可買毒品，丙○○說半小時要過來，後
    來他過來時藥頭已經走了」云云（見本院九十二年四月二十二日調查筆錄）。其
    於本院前審及原審則稱：當天伊到乙○○家中，一起合資購買海洛因施用，丙○○來電與乙○○聯絡要向「阿昌」購買海洛因，「阿昌」將海洛因送來後因丙○○遲到，「阿昌」就將海洛因交給乙○○，伊要返家時丙○○剛好在一樓按電鈴
    ，乙○○乃請伊幫忙將三千元之海洛因帶下樓交給丙○○，伊與丙○○都是購買
    毒品之人而非販毒之人云云。
二、經查：
（一）、按現行刑法關於正犯、從犯之區別，係以其主觀之犯意及客觀犯行為標準，
        凡以自己犯罪之意思而參與犯罪，無論其所參與者是否犯罪構成要件之行為
        ，皆為正犯，其以幫助他人犯罪之意思而參與犯罪，其所參與者，苟係犯罪
        構成要件行為，亦為正犯，必以幫助他人犯罪之意思而參與犯罪，其所參與
        者又為犯罪構成要件以外之行為，始為從犯（最高法院二十五年上字第二二
        五三號判例意旨參照）。
（二）、被告於八十八年十一月二十五日凌晨三時十分許，在台北縣鶯歌鎮○○路三
        二八巷四號門口，將價值三千元之海洛因提出交付與丙○○時，為在場之員
        警當場查獲，業據被告坦承不諱（見偵字第九六三三號卷第九頁、原審卷第
        六十九頁、第二○一頁），證人即承辦警員楊勝雄證稱：「當時我們是有一
        個線民提供給我們說可以跟一個人買毒品，我們就跟著線民到大溪，由我偽
        裝買主，那位線民就和證人戴聯絡，戴就上我的便車，之前是我開車，戴一
        上車就說他只有一點點，並且拿出來給我看，他說裡面有摻一點安眠藥，要
        先給我止癢（癮）用，並且拿出針筒連同毒品要我一起施用，接著他說由他
        來開車，我就坐到後座，因為當時還有同事在後面埋伏，我怕他把車一開我
        就無法控制，所以我從後座出手把鑰匙拔下來，趕快到前座去逮捕他。」、
        「我看門要開時，我就趕快站到戴的旁邊去，開門出來的人就是被告王。他
        拿出東西交給戴，我們事先也有拿錢給戴，要他交給對方，戴也把錢給他，
        至於被告有小聲和戴說話，我們沒有聽到內容，我們見到銀貨兩訖就趕快撲
        上去，當時我們逮到被告後，被告就說這東西不是他的，是樓上的人叫他拿
        下來的，也沒有說是乙○○的，我們就帶被告到二樓，果然有找到證人江（
        庭瑋）。」（見原審卷第一九九頁筆錄）；證人即另承辦警員黃群展亦證稱
        ：「逮捕到戴後，戴就說他可以聯絡到他剛剛要帶我們去找的那個毒販，且
        就在車上打起電話，至於他和對方何人及聯絡具體內容我們沒有聽很清楚，
        他就帶我們到桃鶯路三二八巷四號即查獲地處，證人楊和另一同事就跟在戴
        後面不遠處，可以掌控他，戴去按鈴就有人開門。」（見原審卷第一九九頁
        ），並有海洛因一包扣案可證。而扣案海洛因，經送法務部調查局鑑定結果
        ，確實含有海洛因成分（淨重○‧三九公克、包裝重○‧一七公克），此有
        法務部調查局鑑定通知書在卷可稽。足見被告確有幫助毒販將毒品交付購買
        者，並擬收取價金，則其顯參與販賣毒品之構成要件行為（交付毒品及收取
        價金），其雖主觀上係幫助之意，惟依前揭判例意旨，仍應成立共同正犯。
（三）、又證人丙○○證稱：「（請將買的情形說明一下？）警察要找購買的上線，
        警察就自己拿電話撥給乙○○並叫我問乙○○，問他有沒有海洛因，乙○○
        說沒有，乙○○說湊錢買看看。之前我們和另一個叫小莉（利）的朋友（是
        到巷口時我就打電話跟乙○○說我到了，警察拿給我三千元，那時是被告來
        開門，我還沒有拿到海洛因警察就衝上來了，那是海洛因。抓到的時候我有
        在現場。（現場扣案海洛因是誰的？）我有看到海洛因，是在被告身上找到
        的。被告是在一樓樓下乙○○家的大門開門的時候被抓到的。是乙○○接電
        話的。我打電話都是乙○○接的，我之前不認識被告。：：（知道那天乙○○要買海洛因？）不知道。都是小利的朋友」（見本院九十二年七月一日調
        查筆錄）。已明確指稱伊向證人乙○○購買毒品，前並不認識被告，被告應
        係與證人乙○○、「阿昌」共同販毒之人。雖證人乙○○證稱：「因為阿旻
        打電話給阿昌，約在我家要買三千元海洛因，當天我和被告也約好由我打電
        話給阿昌要買二千元海洛因，阿昌就到我家來，我和被告的錢就先付給他，
        阿旻打電話給我時，說他人在八德，依當時路況應該在二十分鐘內會到達，
        但是他二個多小時後才到，阿昌不願意等，所以就把海洛因交給我，要我把
        它交給阿旻，向他收三千元，阿昌再來找我拿錢」、「因為我當時剛做好髖
        關節手術，行動比較不方便，我人在三樓，所以我就跟被告說，你既然要回
        去了，阿旻說他人在樓下，你就把海洛因拿下去給他，並且收三千元。」（
        見原審卷第一五九頁、第一六○頁筆錄），似供陳「阿旻」之丙○○是直接
        向「阿昌」購買毒品，惟「阿旻」之丙○○與「阿昌」並不認識如前述，是
        證人乙○○供稱：「因為阿旻打電話給阿昌，約在我家要買三千元海洛因」
        云云，並非實在。嗣證人乙○○於本院調查時稱：「（為何被告會拿毒品給
        丙○○？）那天被告來找我，我們一人出一千要買藥，後來丙○○也打電話
        來說要買，：：。（被告有無帶海洛因到門口？）那是我們買的，我們一人
        分一半。：：（你受「阿旻」代買海洛因？）我沒有代買。我也有要買，阿
        昌會送來，就一起買的。（後來阿昌先走，阿旻又慢到，所以你請被告順道
        帶下去給阿文？）沒有。剩下的部分，我與被告分，被告帶回去。（警察在
        被告查到你們何買一人一半的海洛因，沒有查到阿旻要買三千元的海洛因？
        ）對。沒看到錢，怎麼可能留下海洛因。（你先前是否有於法庭上提到阿旻
        打電話給阿昌？）沒有，他們不認識。（以前有替阿文代向別人買過海洛因
        ？）沒有。（你有賺差價？）沒有。（你於原審所言記得否？）（提示原審
        卷一五九頁）那我可能記不得了。我在一審這樣說，因他都沒事，我才咬他
        。阿旻跟阿昌根本不認識。我真的沒有這樣說，阿旻打電話給阿昌這句話不
        是我說的，其餘都是我講的」（見本院九十二年年五月二十日筆錄）。經質
        之被告稱：「（對證人所言有何意見？）沒有。我們本意是自己合資買要給
        自己用的。（你說乙○○要我拿下去給丙○○的？）（提示原審卷）那是八
        十八年的事，隔太久忘記了」云云（見本院九十二年年五月二十日筆錄）。
        證人乙○○已坦稱證人丙○○與「阿昌」並不認識，證人乙○○及被告否認
        販毒，顯係飾卸之詞，尚非可採。
（三）、另被告雖於警訊中曾稱受乙○○之託幫丙○○代為調買海洛因云云（見偵字
        第九六三三號卷第十一頁），然於檢察官偵查時否認其事（見同上偵卷第二
        十八頁），而證人丙○○於警訊中亦供述：「我今打行動電話000000
        0000給乙○○，說要買三仟元新台幣的海洛因，然後我就帶警方至台北
        縣鶯歌鎮○○路三二八巷四號，當時是八十八年十一月二十五日三時十分，
        該處為乙○○的住處，當時乙○○在三樓的房間內，而他叫甲○○將海洛因
        含袋重○．六公克拿出來給我：：」（見同上偵卷第十三頁反面筆錄），足
        見被告前開警訊中所陳，顯非實在而不足採信。
（四）、綜上所述，本件事證已明，被告所辯，為事後卸責之詞，不足採信。其之犯
        行，洵堪認定。
三、核被告所為，係犯毒品危害防制條例第四條第五項、第一項之販賣第一級（原審
    誤載為第二級）毒品未遂罪。檢察官認被告係犯同條例第五條第一項之意圖販賣
    而持有第一級毒品罪，容有誤會，爰於不妨礙事實同一內變更起訴法條。被告販
    賣第一級毒品未遂前之持有行為，應分別為販賣未遂行為所吸收，不另論罪。被
    告與乙○○、綽號「阿昌」之成年男子三人間，就販賣海洛因未遂之犯行，有販
    意之聯絡及行為分擔，均為共同正犯。被告甲○○已著手於販賣海洛因犯行之實
    施，因買主丙○○係在警方之授意下佯欲購買，本身缺乏購買真意之意外障礙始
    未得逞，為障礙未遂，應依刑法第二十六條前段規定，減輕其刑。
四、原審因依毒品危害防制條例第四條第二項、第五項、第八條第一項、第十八條第
    一項前段，刑法第十一條、第二十八條、第二十六條前段，並審酌被告並非販毒
    主嫌，僅受乙○○一時之請託代轉毒品，所交付之毒品價、量亦微，涉案情節非
    深、犯行所生危害及犯後態度等一切情狀，依毒品危害防制條例第四條第一項、
    第五項，就販賣海洛因未遂部分判處有期徒刑七年六月，又扣案海洛因一包（淨
    重○‧三九公克、包裝重○‧一七公克），為第一級毒品，應依毒品危害防制條
    例第十八條前段規定，諭知沒收銷燬之，其認事用法殊無不合。被告上訴猶執陳
    詞否認販賣毒品犯行，為無理由，應予駁回。
據上論斷，應依刑事訴訟法第三百六十八條，判決如主文。
本案經檢察官劉靜婉到庭執行職務。
中      華      民      國      九十二      年    七    月    二十八    日
                              臺灣高等法院刑事第二十一庭
                                  審判長法  官  葉  騰  瑞
                                        法  官  黃  國  忠
                                        法  官  江  國  華
右正本證明與原本無異。
如不服本判決，應於收受送達後十日內向本院提出上訴書狀，其未敘述上訴之理由者
並得於提起上訴後十日內向本院補提理由書（均須按他造當事人之人數附繕本）。
                                        書記官  王  嗣  瑩
中      華      民      國    九十二    年      七      月     三十     日
附錄：本案論罪科刑法條全文
毒品危害防制條例第四條第一項、第五項：
一製造、運輸、販賣第一級毒品者，處死刑或無期徒刑；處無期徒刑者，得併科新台
  幣一千萬元以下罰金。
五前四項之未遂犯罰之。


司法院資訊處製作；財團法人民間司法改革基金會備份。
